# 关于IPO申报期间会计师事务所变更

提问人：xdinah 时间：2011-08-24 08:56:04
各位老师：
如果在IPO申报期间会计师事务所合并，申报材料出具的审计报告是否需要以合并后事务所名义出具？如果做好衔接工作呢？

回答人：chenyiwei
需要考虑：截至审计报告日，合并后的新所是否已经取得《证券许可证》，同时原所的《证券许可证》是否已被收回。另外，鉴于业务约定书是具有法律效力的合同，建议由原所、发行人、新所三方签订合同变更协议，将原先签订的业务约定书中原所的权利、义务全部由新所承继。具体的法律事项建议咨询律师。（顺便说一句，那些已经、正在或者即将进行特殊普通合伙转制的证券资格所，在转制完成后也需要注意这个问题。）
相关规定可参考《股票发行审核标准备忘录[2002]第 8 号—关于发行人报送申请文件后变更中介机构的处理办法》。该备忘录目前仍然有效。原文如下：
发文标题： 股票发行审核标准备忘录[2002]第八号----关于发行人报送申请文件后变更中介机构的处理办法 发文文号： 股票发行审核标准备忘录[2002]第八号 发文部门： 证监会 发文时间： 2002-4-16 实施时间： 2002-4-16 失效时间： 阅读价格： 0 法规类型： 股票 阅读人数： 56 发文内容： 中国证监会发行监管部 2002 年 4 月 16 日
拟申请首发、增发、配股的公司（以下称“发行人”），在报送申请文件后股票未发行前更换主承销商、签字会计师或会计师事务所、签字律师或律师事务所 （以下称“其他中介机构”）的，按下列原则和要求处理：
一、更换主承销商的处理原则 1 、更换主承销商的，应重新履行申报程序，并重新办理公司申请文件的受理手续。 2 、更换后的主承销商应重新制作发行人的申请文件，并对申请文件进行质量控制，根据《公开发行证券公司信息披露内容与格式准则第 9 号－首次公开发行股票申请文件》，对需由主承销商出具意见的文件，应重新核查并出具新的意见。 3 、发审会后更换主承销商的，原则上应重新上发审会。
二、更换其他中介机构的处理原则 1 、换后的会计师或会计师事务所应对申请首次公开发行股票公司的审计报 告，出具新的专业报告。 2 、更换后的律师或律师事务所应出具新的法律意见书和律师工作报告。 3 、发审会后更换其他中介机构的，且发行人未出现审核标准备忘录（ 2001 ）第五号《关于已通过发审会审核的拟发行公司会后发生事项的处理程序》所列情形 的，原则上不需重新上发审会，但更换前的其他中介机构因经办发行上市业务受到中国证监会、相关行业主管机关或协会等机构处罚，或证监会另有规定的除外。 4 、主承销商对更换后的其他中介机构出具的专业报告应重新履行核查义务。
三、不同阶段更换中介机构的其他要求 1 、报送申请文件后股票未发行前更换的，更换前后的主承销商、其他中介机构及发行人应向证监会发行部分别说明更换原因。 2 、反馈意见后更换的，更换后的主承销商、其他中介机构根据证监会发行部对发行人申请文件的审核反馈意见，在发行人出具正式回复意见基础上，对相关问 题重新进行尽职调查，出具新的专业意见。 3 、发审会后到招股书签署日期间更换的，更换后的其他中介机构除完成上述工作外，应根据发审委对发行人申请文件的审核意见，对发审委意见的落实发表意 见，并对所发生的事项重新复核，出具新的报告。 4 、已完成封卷工作的，需补充封卷。
四、责任承担 1 、更换后的主承销商、其他中介机构承担核查申请文件或出具专业报告真实、准确、完整的责任。 2 、被更换的主承销商、其他中介机构，不得免除其所辅导或更换前所保证的申请文件或专业报告真实、准确、完整的责任。

提问人：xdinah 时间：2011-08-24 16:36:10
回复 chenyiwei 的帖子
陈老师：可能存在过会到股票上市阶段，完成了事务所合并过程。那么作为申报材料的审计报告是否还需要以新所名义出具？

回答人：chenyiwei
没有明确规定。我理解主要取决于在发行时，原所出具的审计报告后附的申报财务报表和其他相关财务资料是否仍在规定的有效期内。如果仍在有效期内，则可以据此发行股票，无需合并后新所重新出具报告。